臺北高等行政法院判決
                                       99年度再字第139號
再 審 原告  欣隆精密壓鑄股份有限公司
代　表　人　劉炎明
訴訟代理人　盧繼剛（會計師兼送達代收人）
再 審 被告  財政部臺灣省北區國稅局
代　表　人　吳自心（局長）住同上
上列當事人間營利事業所得稅事件，再審原告不服本院中華民國
99年6 月24日99年度訴字第507 號判決，提起再審之訴，本院判
決如下：
    主  文
再審之訴駁回。
再審訴訟費用由再審原告負擔。
　　事實及理由
壹、事實概要：
    緣再審原告民國（下同）95年度營利事業所得稅結算申報，
    列報營業成本新臺幣（下同）301,027,529 元、外銷損失0
    元及佣金支出5,526,020 元。經再審被告初查以佣金支出部
    分，以其中30,198元係其他墊款，4,972,377 元支付對象係
    個人（受款人：Jen-Chih Liao）， 與簽訂合約書之美國密
    西根州註冊公司Allied Technology,Inc.（代表人：Robert
    Liao，下稱AT公司）不合，再審原告未能提示轉付之證明文
    件供核，否准認列等由，分別核定營業成本299,680,176 元
    、外銷損失0 元及佣金支出523,445 元（即5,526,020－30,
    198 元－4,972,377 元），應補稅額1,122,848 元。再審原
    告不服，申請復查，嗣撤回營業成本之復查，餘經再審被告
    復查決定以，經通知再審原告提示AT公司居間仲介事實及Je
    n-Chih Liao 轉付佣金等證明文件供核，其僅提示英文及中
    文契約書，仍無法證明AT公司確有為其居間仲介及支付佣金
    之事實，又前揭英文契約書載明再審原告佣金支付對象為AT
    公司，與中文契約書載明佣金應付Jen-Chih Liao 帳戶不符
    ；另復查時與原查查核時提示之中文契約書係分別載明AT公
    司之代表人為「廖任之」與「Robert Liao 」，且簽約日期
    亦不同，顯非相同合約，再審原告迄仍未能提出合理說明，
    其主張尚難採據等由，原核定外銷損失部分追認1,032,265
    元及佣金支出原核定523,445 元並無不合。再審原告不服，
    就佣金支出部分，提起訴願，遭決定駁回，遂向本院提起行
    政訴訟。經本院於99年6 月24日以99年度訴字第507 號判決
    （下稱原判決），駁回再審原告之訴。原告仍不服，提起上
    訴，嗣經最高行政法院以99年度裁字第2426號裁定，駁回上
    訴在案。再審原告仍表不服，以原判決具行政訴訟法第273
    條第1 項第13款及第14款再審事由，向本院提起再審之訴。
貳、本件再審原告主張：
一、Robert Liao 與Jen-Chih Liao 確係同一人（附件一）（AT
    公司代表人廖任之Jen-Chih Liao 護照影本）（本院原判決
    卷第165 頁證物六）明確指陳Robert Liao 與Jen-Chih Lia
    o 確係同一人。則原判決以「原告迄今亦未舉證證明Robert
    Liao 與Jen-Chih Liao係同一人」、「Robert Liao是否即
    為Jen-Chih Liao，是否AT公司之代表人也有疑議」為由駁
    回再審原告告訴，且未敘明該證物不可採之理由，顯有判決
    不備理由及矛盾之違法。
二、再審原告95年申報4,972,377 元確係佣金支出AT公司係美國
    密西根州合法註冊之公司（附件二），而Robert Liao （即
    Jen-Chih Liao）為 該公司之負責人，擁有100 ％股權（附
    件三）。AT公司接到客戶Eaton Corp公司訂單（附件四，部
    份交易）後，轉介予原告（附件五，Cutler-Hammer 公司原
    為Eaton 公司旗下子公司，Eaton 公司已於2009年將旗下子
    公司均變更為Eaton Corp.）並 要求原告將佣金匯入Jen-Ch
    ih Liao 之特定帳戶。原告為完成交易，依AT公司之指定進
    行匯款，並取具合法憑證，自屬正當合理。原處分及原判決
    未慮及此，逕以原告佣金支出未直接匯入AT公司帳戶為由而
    否准認列，其任事用法有違「租稅課徵不應影響商業經濟行
    為」之租稅中性原則。
三、佣金匯入Jen-Chih Liao 帳戶後，另行彙總轉入AT公司佣金
    匯入Jen-Chih Liao 帳戶後之資金流向，原非再審原告所可
    控制，惟經AT公司協助，Jen-Chih Liao 提供其個人將佣金
    部份彙總後以支票轉入AT公司帳戶之證明（附件六，部份往
    來）。則再審被告及原判決所持理由至此全非事實，原處分
    及原判決明顯錯誤。綜上所論，原處分及原判決均明顯失察
    ，其推論及理由相互矛盾，並有違行政程序法第9 條「應於
    當事人有利及不利情形，一律注意」之精神等情。並聲明求
    為判決廢棄原判決、撤銷訴願決定及原處分。
參、再審被告則以：
一、按佣金支出係營利事業對經紀人、代理人或代銷商因介紹或
    代理銷售該事業之產品或服務，而由該事業支付之報酬，故
    有無仲介事實及有無支付佣金之必要，即為佣金支出應否認
    列之重要考量。關於負擔處分之要件事實，基於依法行政原
    則，為原則事實者，如所得稅有關所得計算基礎之進項收入
    ，固應由稅捐稽徵機關負舉證責任，惟限制、減免處分內容
    ，如所得稅之寬減及免稅之要件事實，乃例外事實，則應由
    納稅義務人負舉證責任。而稅捐優惠係就依稅法一般規定已
    成立之稅捐債務，因優惠之特別規定而例外減免其稅負金額
    ，屬於權利發生後之權利解消事由，則此等優惠構成要件事
    實之證明責任，不論從證據掌控或利益歸屬之觀點言之，均
    應由納稅義務人負擔證明責任。稅捐優惠要件事實，若有不
    明，自應由再審原告承擔事實不明之不利益。本件再審原告
    爭執佣金支出部分，乃屬稅捐債權減縮或消滅之性質，依客
    觀證明責任分配原則，應由納稅義務人即再審原告負擔證明
    責任。換言之，如果經稅捐稽徵機關職權調查後，再審原告
    是否有此筆減項存在及其多寡仍處於真偽不明之情況時，稅
    捐稽徵機關具有決定是否接受或認定多少額度將之列為減項
    之認定權限。準此，再審原告主張其確有佣金支出，自應就
    其主張事項，盡其舉證之責，始得享有上開之稅捐優惠，合
    先陳明。
二、再審原告95年度營利事業所得稅結算申報，列報佣金支出4,
    972,377 元，其主張此部分係基於其與美國密西根州註冊之
    AT公司間之仲介契約而支付，又依AT公司之指示，自94年10
    月起將佣金匯入其代表人Jen-Chih Liao 之個人帳戶；另Je
    n-Chih Liao 即本國人廖任之之音譯姓名，另其有英文別名
    為Robert Liao ，因而再審被告誤解契約書當事人與受款人
    不一，致無以認定此筆佣金支出云云。惟查再審原告因本件
    爭議，先後提出3 份佣金契約，經比對結果當事人（乙方）
    署押字跡、住址、日期均有不同，此有各該契約附於原處分
    卷第182 –183 及393-394 頁可資參照；倘再審原告與AT公
    司間果存有仲介關係，即已因第1 次訂立契約而合法成立，
    何以雙方無端先後訂立數個仲介契約，實啟人疑竇，又仲介
    契約係用以表彰當事人間具有仲介關係之法律文件，當事人
    自應審慎訂立，稽之原處分卷第182-183 頁契約書，AT公司
    代表人以不具法律效果之別名Robert Liao 簽署，再審原告
    竟未表異議，實與常情未合；是以，再審原告以庭呈及向再
    審被告提示之數份仲介契約證明其與AT公司間具有仲介關係
    ，實難遽採。
三、再查，再審原告主張其將佣金匯入廖任之本人之帳戶，係出
    於AT公司之指示，並提出1 紙以AT公司代表人Robert Liao
    名義出具之英文信函影本為證（詳本院卷第155 頁），該信
    函雖附記中文譯文略稱：「為了配合美國稅制條例，以及我
    們內部帳款流程以符合美國稅制條例，我們需要請求你們將
    佣金匯入我們新的帳號，並自2005年10月份開始實施。」等
    語，況該英文信函係外國文書，再審原告既未提出原本，亦
    未經過公認證程序，實難信其為真正。另再審被告於復查程
    序中，曾於98年1 月13日通知再審原告提示佣金匯入Jen-Ch
    ih Liao 帳戶後，轉付予AT公司之證明文件供核，再審原告
    僅提示Jen-Chih Liao 於2007年8 月8 日開立1 紙80,000元
    支票予AT公司之影本，此資金之交付是否係本件轉付佣金之
    證明，迄今猶未針對此一重要事實提供事證以供審酌，自難
    信其主張本件佣金係支付予國外廠商AT公司一節為真，原核
    定佣金支出523,445 元並無不合，請續予維持。
四、末按所謂判決不備理由係指判決全然未記載理由，或雖有判
    決理由，但其所載理由不明瞭或不完備，不足使人知其主文
    所由成立之依據。本件原判決已就維持原處分及訴願決定所
    持理由，敘明其判斷之依據，將判斷而得心證之理由，記明
    於判決，原判決所適用之法規與該案應適用之法規並無違背
    ，與解釋、判例，亦無牴觸，並無所謂原判決違背法令之情
    形。再審之訴論旨仍執前詞，指摘原判決違誤，求予廢棄，
    難認有理由，應予駁回等語，資為抗辯。並聲明求為判決駁
    回再審原告之訴。
肆、本院之判斷
一、按「有下列各款情形之一者，得以再審之訴對於確定終局判
    決聲明不服。但當事人已依上訴主張其事由或知其事由而不
    為主張者，不在此限：．．．13、當事人發見未經斟酌之證
    物或得使用該證物者。但以如經斟酌可受較有利益之裁判者
    為限。14、原判決就足以影響於判決之重要證物漏未斟酌者
    。」行政訴訟法第273 條第1 項第13、14款定有明文。又「
    再審之訴專屬為判決之原行政法院管轄。對於審級不同之行
    政法院就同一事件所為之判決提起再審之訴者，由最高行政
    法院合併管轄之。對於最高行政法院之判決，本於第273 條
    第1 項第9 款至第14款事由聲明不服者，雖有前2 項之情形
    ，仍專屬原高等行政法院管轄。」行政訴訟法第275 條定有
    明文。又再審之訴顯無再審理由者，得不經言詞辯論，以判
    決駁回之，行政訴訟法第278 條第2 項規定甚明。
二、原判決確有行政訴訟法第273 條第1 項條第13款規定（當事
    人發現未經斟酌之證物或得使用該證物）之情事，但經斟酌
    該證物後，再審被告並未能受較有利益之裁判：
（一）再審原告主張原審判決有行政訴訟法第273 條第1 項條第
      13款規定（當事人發現未經斟酌之證物或得使用該證物）
      之情事，其證物及理由為：
     １、以再審原告附件一之我國護照證明Robert Liao 與
         Jen-Chih Liao 確係同一人。
     ２、以再審原告附件二之文件證明佣金支出Allied
         Technology, Inc.（AT）公司係美國密西根州合法註
         冊之公司，而附件三所示之文件Robert Liao （即
         Jen-Chih Liao ）為該公司之負責人，擁有100 ％股
         權。
     ３、以再審原告附件四、五之文件證明AT公司接到客戶
         Eaton Corp公司訂單後，轉介予再審原告並要求原告
         將佣金匯入Jen- Chih Liao之特定帳戶。
     ４、以再審原告附件六證明佣金匯入Jen-Chih Liao 帳戶
         後，另行彙總轉入AT公司佣金匯入Jen-Chih Liao 帳
         戶後，Jen-Ch ih Liao提供其個人將佣金部份彙總後
         以支票轉入AT公司帳戶之證明。
（二）經查再審原告附件一之「廖任之」我國護照，有效期限為
      86年至92年；再審原告附件二文件係屬95年所核發；再審
      原告附件三之文件係96年公司股份持有之證明；再審原告
      附件四、五之訂單係於95年所製作，再審原告附件六之單
      據係於97年所製作，依其外觀，係屬原判決言詞辯論終結
      （99年6 月10日）前已存在之證物，且再審原告附件一至
      六之證物，並非於再審原告之控制力範圍內，有可能再審
      原告於前訴訟程序確不知此證據存在，或者縱使知悉，亦
      因未能支配該證據而無法提出，如附件一至六之證據確符
      合行政訴訟法第273 條第1 項「當事人發現未經斟酌之證
      物或得使用該證物」之要件。
（三）惟縱經斟酌該證物後，再審被告並未能受較有利益之裁判
      ：
    １、再審原告附件一之「廖任之」我國護照，有「Jen-Chih
        Liao別名Robert Liao 」之記載，確可證明Robert
        Liao與Jen-Chih Liao 係同一人。惟縱使Robert Liao
        與Jen-Chih Liao 確係同一人，但以Robert Liao 名義
        出具之英文信函影本（見本院99年度訴字第507 號卷第
        155 頁），該信函（中文譯文略稱「為了配合美國稅制
        條例，以及我們內部帳款流程以符合美國稅制條例，我
        們需要請求你們將佣金匯入我們新的帳號，並自2005年
        10月份開始實施」）並非原本，亦未經過認證，難認定
        其內容為真實。又再審原告因本件爭議，先後提出3 份
        佣金契約，經比對結果當事人（乙方）署押字跡、住址
        、日期均有不同，此有各該契約附於原處分卷第182 –
        183 及393-394 頁可資參照；倘再審原告與AT公司間果
        存有仲介關係，即已因第1 次訂立契約而合法成立，何
        以雙方無端先後訂立數個仲介契約，與常情未合，尚難
        認再審原告與AT公司間具有仲介關係。
    ２、再審原告附件二文件（證明Allied Technology,Inc.（
        AT）公司係美國密西根州合法註冊之公司）並非原本，
        且文件最下端所顯示之「認證人」之簽名未經我國駐美
        機構認證為真實，尚難採認其內容。
    ３、再審原告附件三所示之文件（Robert Liao 為AT公司之
        負責人，擁有100 ％股權）未經我國駐美機構認證為真
        實，尚難採認其內容。
    ４、再審原告附件四文件（PURHCASE ORDER）下端圓戳章內
        之簽名，未經我國駐美機構認證為真實，尚難採認其內
        容。
    ５、再審原告附件五之文件（860 Purchase Order Change
        及Po from Eaton/Cutter-Hamme-Coamo）均為傳真文件
        ，無任何人於其上簽名，無從經我國駐美機構認證，極
        易偽變造，亦無法証明為真實，尚難採信其內容，仍難
        認定再審原告與AT公司間確有仲介關係。
    ６、再審原告附件六之支票（面額USD80,000 ）其最下端所
        顯示之「Jen-Chih Liao 」之簽名未經我國駐美機構認
        證為真實，尚難採認其內容，又縱可該支票內容為真實
        ，但該支票仍無從證明其內之USD80,000 元確係本件所
        轉付之佣金，仍難證明本件佣金係由再審原告支付予國
        外廠商AT公司。
三、原判決並無行政訴訟法第273 條第1 項條第14款（足以影響
    於判決之重要證物漏未斟酌）之情事：
（一）按行政訴訟法第273 條第1項 第14款所謂「原判決就足以
      影響於判決之重要證物漏未斟酌」之再審事由，係指事實
      審言詞辯論終結前，已經存在並為證據聲明之證據，而事
      實審並未認為不必要而仍忽略證據聲明未為調查，或已為
      調查而未就其調查之結果予以判斷者而言。
（二）本件再審原告附件一至六之證物，於原審訴訟程序並未提
      出作為證據，原判決無從斟酌，原判決自無「漏未斟酌」
      之可言。
四、原判決並無「判決不備理由及矛盾」之情事：
（一）再審原告主張其所提出Jen-Chih Liao 之美國護照影本（
      見本院99年度訴字第507 號卷第165 頁），已足證明
      Jen-Chih Liao 與Robert Liao 確係同一人，但原判決以
      「原告迄未舉證證明Jen-Chih Liao 與Robert Liao 係同
      一人」、「Robert Liao 是否即為Jen-Chih Liao ，是否
      AT公司之代表人也有疑義」為由駁回原告之訴，且未敘明
      該證物不可採之理由，顯有判決不備理由及矛盾之違法云
      云。
（二）惟查前揭Jen-Chih Liao 之美國護照影本上僅有Jen-Chih
      Liao之記載，並無Robert Liao 之記載，自無從證明「
      Robert Liao 即為Jen-Chih Liao 」，亦無法證明
      Jen-Chih Liao 為AT公司之代表人，原判決並非未敘明理
      由，難謂有「判決不備理由及矛盾」之情事。
（三）且行政訴訟法第273 條之再審規定僅有「判決主文及理由
      顯有矛盾」，並無「判決不備理由及矛盾」之再審原因，
      再審原告此部分亦不足採。
五、綜上，再審原告主張有行政訴訟法第273 條第1 項第13、14
    款之事由而提起本件再審之訴，然依其起訴主張之事實，顯
    難認有再審理由，爰不經言詞辯論，逕以判決駁回之。
六、本件事證已臻明確，兩造其餘之主張及陳述，均與本件判決
    結果不生影響，爰不逐一論述，併此敘明。
據上論結，本件再審之訴顯無理由，依行政訴訟法第278 條第2
項、第98條第1 項前段，判決如主文。
中　　華　　民　　國　　100　 年　　3　　 月　　29　　日
                    臺北高等行政法院第七庭
                              審判長法  官  畢乃俊
                                    法  官  林惠瑜
                                    法  官　劉穎怡
上為正本係照原本作成。
如不服本判決，應於送達後20日內，向本院提出上訴狀並表明上
訴理由，如於本判決宣示後送達前提起上訴者，應於判決送達後
20日內補提上訴理由書（須按他造人數附繕本）。
中　　華　　民　　國　　100　 年　　3　　 月　　29　　日
                                    書記官  簡信滇